臺灣屏東地方法院刑事簡易判決          100年度易字第545號
公  訴  人  臺灣屏東地方法院檢察署檢察官
被      告  羅瑞安
被      告  邱明松
被      告  陳哲弘
上列被告等因違反電子遊戲場業管理條例等案件，經檢察官提起
公訴（99年度偵字第7013、7993、8238號、100 年度偵字第117
、508 號），本院判決如下：
    主  文
羅瑞安共同犯電子遊戲場業管理條例第二十二條之非法營業罪，
處有期徒刑肆月，如易科罰金，以新臺幣壹仟元折算壹日，如附
表編號1 所示之物沒收；又犯電子遊戲場業管理條例第二十二條
之非法營業罪，處有期徒刑月，如易科罰金，以新臺幣壹仟元
折算壹日，如附表編號2 所示之物沒收；又犯電子遊戲場業管理
條例第二十二條之非法營業罪，處有期徒刑月，如易科罰金，
以新臺幣壹仟元折算壹日，如附表編號2-1 所示之物沒收；又犯
電子遊戲場業管理條例第二十二條之非法營業罪，處有期徒刑
月，如易科罰金，以新臺幣壹仟元折算壹日，如附表編號3 所示
之物沒收；又共同犯電子遊戲場業管理條例第二十二條之非法營
業罪，處有期徒刑肆月，如易科罰金，以新臺幣壹仟元折算壹日
，如附表編號4 所示之物沒收。應執行有期徒刑壹年，如易科罰
金，以新臺幣壹仟元折算壹日，如附表編號1 至4 所示之物均沒
收。
邱明松共同犯電子遊戲場業管理條例第二十二條之非法營業罪，
處拘役肆拾日，如易科罰金，以新臺幣壹仟元折算壹日，如附表
編號1 所示之物沒收。
陳哲弘共同犯電子遊戲場業管理條例第二十二條之非法營業罪，
處拘役肆拾日，如易科罰金，以新臺幣壹仟元折算壹日，如附表
編號4 所示之物沒收。
    事  實
一、羅瑞安、邱明松、陳哲弘明知未依電子遊戲場業管理條例之
    規定領有電子遊戲場業營業級別證（起訴書誤載為辦理營利
    事業登記）者，不得經營電子遊戲場業，竟仍分別為下列之
    行為：
（一）羅瑞安與邱明松共同基於非法經營電子遊戲場業及賭博財
      物之犯意聯絡，自民國99年7 月11日起，在邱明松所經營
      位於屏東縣內埔鄉○○村○○路492 之1 號「大盤商檳榔
      攤」附設卡拉OK店內之公眾得出入場所，非法擺設電子遊
      戲機「彩金大聯盟」1 臺，並由邱明松僱請不知情之店員
      利佳怡在上址負責兌換硬幣予賭客，而共同經營電子遊戲
      場業。羅瑞安復與邱明松以前開電子遊戲機臺作為賭博工
      具，與不特定之人賭博財物，其賭博方式為：賭客將新臺
      幣（下同）10元之硬幣投入並操作機臺後，如押中基於射
      倖性機率可得2 倍至100 倍不等之積分，累積之積分再以
      10分兌換10元之比例，自機臺退幣口退出與積分等額之10
      元硬幣，如未押中，賭客所押注之賭資即歸羅瑞安、邱明
      松所有。嗣於99年7 月12日12時54分許，為警在上址查獲
      ，並扣得上開電子遊戲機1 臺（含IC板1 塊）及機臺內10
      元硬幣54枚共540 元，始悉上情。
（二）羅瑞安分別自99年8 月上旬某日起至同年月11日被查獲為
      止、99年8 月15日起至同年月18日被查獲為止，在其所經
      營位於屏東縣內埔鄉○○村○○路溪邊63號「水堤防網際
      網路」店內之公眾得出入場所，非法擺設電子遊戲機「彩
      金大聯盟」1 臺（99年8 月11日被查獲後另再擺設相同機
      型1 臺），而經營電子遊戲場業。羅瑞安並以前開電子遊
      戲機臺作為賭博工具，，與不特定之人賭博財物，其賭博
      方式為：賭客將10元之硬幣投入並操作機臺後，如押中基
      於射倖性機率可得2 倍至100 倍不等之積分，累積之積分
      再以10分兌換10元之比例，自機臺退幣口退出與積分等額
      之10元硬幣，如未押中，賭客所押注之賭資即歸羅瑞安所
      有。嗣分別於99年8 月11日9 時5 分許及99年8 月18日8
      時40分許，為警在上址查獲，並分別扣得上開電子遊戲機
      1 臺（含IC板1 塊）及機臺內10元硬幣14枚共140 元；電
      子遊戲機臺1 臺（含IC板1 塊）及機臺內10元硬幣12枚共
      120 元，始悉上情。
（三）羅瑞安自99年11月25日起，在屏東縣枋寮鄉○○村○○路
      424 號無店名網咖店內之公眾得出入場所，非法擺設電子
      遊戲機「超級大舞臺」1 臺，而經營電子遊戲場業。羅瑞
      安並以前開電子遊戲機臺作為賭博工具，與不特定之人賭
      博財物，其賭博方式為：賭客將10元之硬幣投入並操作機
      臺後，如押中基於射倖性機率可得2 倍至100 倍不等之積
      分，累積之積分再以10分兌換10元之比例，自機臺退幣口
      退出與積分等額之10元硬幣，如未押中，賭客所押注之賭
      資即歸羅瑞安所有。嗣於99年12月4 日19時40分許，為警
      在上址查獲，並扣得上開電子遊戲機1 臺（含IC板1 塊）
      及機臺內10元硬幣69枚共690 元，始悉上情。
（四）羅瑞安與陳哲弘共同基於非法經營電子遊戲場業及賭博財
      物之犯意聯絡，自民國99年12月12日起，在陳哲弘所經營
      位於屏東縣內埔鄉○○村○○路499 號「和風檳榔攤」店
      內之公眾得出入場所，非法擺設電子遊戲機「彩金大聯盟
      」1 臺，並由陳哲弘僱請不知情之店員在上址負責兌換硬
      幣予賭客，而共同經營電子遊戲場業。羅瑞安復與陳哲弘
      以前開電子遊戲機臺作為賭博工具，與不特定之人賭博財
      物，其賭博方式為：賭客將10元之硬幣投入並操作機臺後
      ，如押中基於射倖性機率可得2 倍至100 倍不等之積分，
      累積之積分再以10分兌換10元之比例，自機臺退幣口退出
      與積分等額之10元硬幣，如未押中，賭客所押注之賭資即
      歸羅瑞安、陳哲弘所有。嗣於99年12月13日16時55分許，
      為警在上址查獲，並扣得上開電子遊戲機1 臺（含IC板1
      塊）及機臺內10元硬幣72枚共720 元，始悉上情。
二、案經屏東縣政府警察局內埔分局、枋寮分局報請臺灣屏東地
    方法院檢察署檢察官偵查起訴。
    理  由
壹、證據能力之認定：
一、按被告之自白，非出於強暴、脅迫、利誘、詐欺、疲勞訊問
    、違法羈押或其他不正之方法，且與事實相符者，得為證據
    ，刑事訴訟法第156 條第1 項定有明文。
二、按被告以外之人於審判外之言詞或書面陳述，除法律有規定
    者外，不得作為證據；又被告以外之人於審判外之陳述，雖
    不符刑事訴訟法第159 條之1 至第159 條之4 之規定，而經
    當事人於審判程序同意作為證據，法院審酌該言詞陳述或書
    面陳述作成時之情況，認為適當者，亦得為證據；當事人、
    代理人或辯護人於法院調查證據時，知有第159 條第1 項不
    得為證據之情形，而未於言詞辯論終結前聲明異議者，視為
    有前項之同意，此於刑事訴訟法第159 條第1 項、第159 條
    之5 定有明文。經查，本判決所引用之部分證據資料，屬於
    被告以外之人於審判外之陳述者，雖為傳聞證據，惟均據本
    院於調查證據程序逐一提示並告以要旨，檢察官及被告均知
    該等證據為被告以外之人於審判外之陳述，已表示對證據能
    力無意見，且迄至言詞辯論終結前亦未曾聲明異議，又本院
    審酌上開證據作成當時之過程等情況，認該等供述皆係渠等
    本於自由意志所為，並無不當取供等情形，因認以之作為本
    案之證據應屬適當。是依上開刑事訴訟法第159 條之5 規定
    ，應有證據能力。
貳、實體部分：
一、訊據被告羅瑞安迭於警詢、偵查中及本院審理時對於上揭犯
    罪事實均坦承不諱，核與共同被告邱明松於警詢及偵查中證
    述情節相符，並有屏東縣政府警察局內埔分局臨檢紀錄表、
    偵查報告、扣押筆錄、扣押物品目錄表及現場照片附卷可稽
    ，復有電子遊戲機5 臺（含IC板5 塊）及機具內10元硬幣共
    2210元扣案足憑；訊據被告邱明松於本院審理時矢口否認有
    何上開犯罪事實一（一）之犯行，辯稱：現場是我的，但機
    臺不是我的，何時放的我不知道，我沒有答應讓羅瑞安放云
    云。惟查，上開犯罪事實一（一），業據被告邱明松於警詢
    中供述：「因羅瑞安與我是朋友關係，是他拜託我給他擺設
    賭博電玩，羅瑞安是於99年7 月11日上午10時許擺設賭博電
    玩在我大盤商檳榔攤」等語，及於偵查中供述：「我是大盤
    商檳榔攤的老闆，機臺是羅瑞安在99年7 月11日搬來寄放在
    我那邊，該機臺有退幣口及退幣鈕，按下退幣鈕就可以退錢
    了，羅瑞安說要向我租地方擺機臺，還沒說租金如何算，在
    第二天就被查獲了，我承認本件犯罪」等語明確，核與共同
    被告羅瑞安於警詢中證述：「我與邱明松是認識的朋友關係
    ，是我拜託邱明松在檳榔攤附設卡拉OK內擺放彩金大聯盟賭
    博電玩機具」等語，及共同被告羅瑞安於偵查中具結證述：
    「情形如邱明松剛剛所講的」等語相符，且核與證人利佳怡
    於本院審理時到庭具結證述：「當天被警方在檳榔攤查獲電
    動玩具是羅瑞安本人在被查獲的前二天放的，機臺插頭是羅
    瑞安插的」等語相符，又查獲時上開機臺處於插電狀態，內
    有10元硬幣54枚共540 元等情，有屏東縣政府警察局內埔分
    局臨檢紀錄表、偵查報告、扣押筆錄、扣押物品目錄表及現
    場照片附卷可稽，足認上開機臺係運轉營業中，而衡諸常情
    ，電玩機臺需插電方能使用，且機臺一般而言體積非小，會
    佔用店家營業空間，為公眾所周知，若擺放電玩機臺業者事
    先未與擺放地點之店家商妥同意擺放及拆帳等事宜，店家焉
    有免費供電及撥出部分營業空間使之運營之可能，且機臺本
    身價值數千元甚至數萬元不等，若未經店家同意而任意擺放
    ，甚有可能遭店家為避嫌而丟棄，致擺放業者蒙受損失，至
    愚之人亦不致於此，故機臺業者應無可能未經店家同意即任
    意擺放之理。又上開證人與被告均無仇怨，業經被告供陳在
    卷，衡情當無誣攀之理，故被告邱明松上開辯解，顯係臨訟
    卸責之詞，難予採信。訊據被告陳哲弘於偵查中及本院審理
    時均矢口否認有何上開犯罪事實一（四）之犯行，辯稱：和
    風檳榔攤是我的，但機臺不是我的，何時放的我不知道，我
    沒有答應讓羅瑞安放云云。惟查，上開犯罪事實一（四），
    業據被告陳哲弘於警詢中供述：「賭博電玩於99年12月12日
    開始營業，警方於99年12月13日16時55分查獲時有插電營業
    ，螢幕有顯示，檳榔攤為開放式空間，警方所查獲大聯盟電
    玩是我朋友羅瑞安所有」等語，及於偵查中供述：「該電玩
    機具是羅瑞安擺在我檳榔攤，在被查獲的前二、三天，他說
    要放在我的檳榔攤，我有拒絕他，也有叫他把機具搬回去，
    但他還是擺著，被查獲時機臺有插電，但我不知道何時插的
    ，他只說先擺看看」等語明確，又查獲時被告陳哲弘在場，
    且上開機臺處於插電狀態，內有10元硬幣72枚共720 元等情
    ，有屏東縣政府警察局內埔分局檢查紀錄表、偵查報告、扣
    押筆錄、扣押物品目錄表及現場照片附卷可稽，足認查獲時
    上開機臺係運轉營業中，而被告陳哲弘在場之事實堪以認定
    。又衡諸常情，電玩機臺需插電方能使用，且機臺一般而言
    體積非小，會佔用店家營業空間，為公眾所周知，若擺放電
    玩機臺業者事先未與擺放地點之店家商妥同意擺放及拆帳等
    事宜，店家焉有免費供電及撥出部分營業空間之可能，且機
    臺本身價值數千元甚至數萬元不等，若未經店家同意而任意
    擺放，甚有可能遭店家為避嫌而丟棄，致擺放業者蒙受損失
    ，至愚之人亦不致於此，故機臺業者應無可能未經店家同意
    即任意擺放之理。又查獲時被告陳哲弘在場且上開機臺係運
    轉營業中，若被告陳哲弘未同意擺放，何以在場卻放任機臺
    運轉營業而未加處置（拔掉插頭即可），其所為與常理顯有
    未合，故被告陳哲弘上開辯解，顯係臨訟卸責之詞，難予採
    信。綜上，堪認被告3 人有上揭事實欄所載非法經營電子遊
    戲場業及賭博犯行洵堪認定，應依法論科。
二、按經營電子遊戲場業，應辦理公司或商業登記；未依電子遊
    戲場業管理條例規定領有電子遊戲場業營業級別證者，不得
    經營電子遊戲場業，電子遊戲場業管理條例第10條第1 項、
    第15條分別定有明文。又同條例第4 條第2 項規定，電子遊
    戲機不得有賭博或妨害風化之設計及裝置。考其立法意旨，
    係為將電子遊戲場業納入行政機關之有效管理，以維護社會
    安寧、善良風俗、保障公共安全及國民身心健康。苟有違反
    該禁止規定，即應依刑法賭博罪章相關刑責予以追訴處罰，
    並非謂電子遊戲機如有賭博之設計及裝置者，即無電子遊戲
    場業管理條例相關規定之適用。質言之，商業或個人，倘以
    營利意思，未經依該條例相關規定辦理營利事業登記，擅自
    架設（設置）具有賭博之設計及裝置之電子遊戲機，供不特
    定之人遊藝者，即該當同條例第22條之犯罪構成要件。又所
    謂電子遊戲場「業」，指「業務」而言，刑法上所謂業務，
    係以事實上執行業務者為標準，指以反覆同種類之行為為目
    的之社會活動而言；執行此項業務，縱令欠缺形式上之條件
    ，仍無礙於業務之性質，因此不論該事業是否「專營」電子
    遊戲場業，亦不問經營是否需達「一定之規模」，即使於原
    本所營事業外，兼營電子遊戲場業，或所經營之電子遊戲場
    不具相當之規模，亦無礙於電子遊戲場業管理條例相關規定
    之適用（最高法院90年台非字第276 號判例意旨參照）。經
    查，被告羅瑞安、邱明松、陳哲弘所為如事實欄所載之犯行
    ，客觀上屬於以反覆同種類之對賭行為為目的之社會活動，
    縱渠等所擺放之賭博性電子遊戲機具數量雖少，且另有經營
    檳榔攤等行為，惟揆諸前揭說明，均無礙於被告3 人構成違
    反電子遊戲場業管理條例第15條，而犯同條例第22條之罪。
    是核被告羅瑞安、邱明松就上揭事實欄所為，均係犯電子遊
    戲場業管理條例第22條之非法營業罪（下稱非法經營電子遊
    戲場業罪）及刑法第266 條第1 項前段賭博罪。被告羅瑞安
    與被告邱明松，就事實欄一（一）所載之非法經營電子遊戲
    場業及賭博犯行；被告羅瑞安與被告陳哲弘，就事實欄一（
    四），均有犯意聯絡及行為分擔，皆應論以共同正犯。又被
    告3 人所犯非法經營電子遊戲場業犯行，本具反覆、持續性
    質，是渠等就上揭事實欄所犯非法經營電子遊戲場業罪，雖
    各反覆持續相當期間，然於各場所為警查獲前分別所為之反
    覆經營行為，各係基於同一之經營電子遊戲場為業務之犯意
    ，而反覆所為之行為，衡諸上開判例意旨，各應僅論以一罪
    。另被告3 人以一行為同時觸犯上開非法經營電子遊戲場業
    罪及普通賭博罪，為想像競合犯，應依刑法第55條之規定，
    從一重論以非法經營電子遊戲場業罪處斷。再者，經營電子
    遊戲場業，應以不同之營業場所，分別向主管機關申請營利
    事業登記，始得營業，是被告羅瑞安未經申請營利事業登記
    ，而在事實欄所載不同場所經營電子遊戲場業，即屬各別違
    反電子遊戲場業管理條例第15條，而犯同法第22條之獨立數
    罪，非得論以集合犯之實質一罪，此與在同一場所持續反覆
    而為之經營行為尚屬有間，是被告羅瑞安先後5 次所犯非法
    經營電子遊戲場業罪，犯意個別，行為互殊，應予以分論併
    罰（共5 罪）。爰審酌被告羅瑞安、邱明松、陳哲弘均未領
    有營業級別證，擅自擺設電子遊戲機經營賭博電玩牟利，被
    告羅瑞安前有多次違反電子遊戲場業管理條例及犯賭博罪前
    科，此有臺灣高等法院被告前案紀錄表在卷可稽，仍不思悔
    悟，再犯相同之罪，惡性非輕，被告邱明松、陳哲弘前均無
    犯罪前科之素行，有臺灣高等法院被告前案紀錄表2 份在卷
    可按，素行尚可，被告羅瑞安先後5 次擺設賭博性電子遊戲
    機均各僅1 臺，被告邱明松、陳哲弘均各僅1 臺，且渠等擺
    放時間未久即為警查獲，所生危害尚非重大，被告羅瑞安犯
    後於本院審理中坦承犯行，態度尚佳，被告邱明松、陳哲弘
    犯後於本院審理時否認犯行，態度非佳，另衡以被告羅瑞安
    涉犯本案程度較重，被告邱明松、陳哲弘僅擅自容任被告羅
    瑞安在其所經營之檳榔攤內擺放電子遊戲機，涉犯本案程度
    較輕，又渠等經營賭博電玩牟取財物，助長人民以僥倖心態
    獲取財物之風氣，行為自有可議，及被告3 人之犯罪動機、
    目的、手段、智識程度、生活狀況等一切情狀，分別量處如
    主文之刑，並就被告羅瑞安部分，定其應執行之刑，復就被
    告3 人均諭知如主文所示之易科罰金折算標準，以資懲儆。
    又扣案如附表所示之物，分別屬於當場賭博之器具及在賭檯
    之財物，不問屬於犯人與否，均應依刑法第266 條第2 項之
    規定宣告沒收。
據上論斷，應依刑事訴訟法第299 條第1 項前段，電子遊戲場業
管理條例第22條，刑法第11條前段、第28條、第266 條第1 項前
段、第2 項、第55條、第41條第1 項前段、第51條第5 款，刑法
施行法第1 條之1 ，判決如主文。
本案經檢察官潘國威到庭執行職務
中    華    民    國   100    年    7     月    27    日
                  刑事第三庭  法  官  陳茂亭
以上正本證明與原本無異。
如不服本判決應於收受判決後10日內向本院提出上訴書狀，並應
敘述具體理由；其未敘述上訴理由者，應於上訴期間屆滿後20日
內向本院補提理由書（均須按他造當事人之人數附繕本）「切勿
逕送上級法院」。
中    華    民    國   100    年    7     月    27    日
                              書記官  黃佳惠
附錄法條：
電子遊戲場業管理條例第22條
違反第15條規定者，處行為人1 年以下有期徒刑、拘役或科或併
科新台幣50萬元以上250 萬元以下罰金。
電子遊戲場業管理條例第15條
未依本條例規定領有電子遊戲場業營業級別證者，不得經營電子
遊戲場業。
中華民國刑法第266條
（普通賭博罪與沒收物）
在公共場所或公眾得出入之場所賭博財物者，處1 千元以下罰金
。但以供人暫時娛樂之物為賭者，不在此限。
當場賭博之器具與在賭檯或兌換籌碼處之財物，不問屬於犯人與
否，沒收之。
附表：
┌──┬───────────────────────┐
│編號│查獲之物（即沒收之物）                        │
├──┼───────────────────────┤
│1   │電子遊戲機「彩金大聯盟」壹臺（含IC板壹塊）及上│
│    │開機台內現金共新臺幣伍佰肆拾元。              │
├──┼───────────────────────┤
│2   │電子遊戲機「彩金大聯盟」壹臺（含IC板壹塊）及上│
│    │開機台內現金共新臺幣壹佰肆拾元。              │
├──┼───────────────────────┤
│2-1 │電子遊戲機「彩金大聯盟」壹臺（含IC板壹塊）及上│
│    │開機台內現金共新臺幣壹佰貳拾元。              │
├──┼───────────────────────┤
│3   │電子遊戲機「超級大舞臺」壹臺（含IC板壹塊）及上│
│    │開機台內現金共新臺幣陸佰玖拾元。              │
├──┼───────────────────────┤
│4   │電子遊戲機「彩金大聯盟」壹台（含IC板壹塊）及上│
│    │開機台內現金共新臺幣柒佰貳拾元。              │
└──┴───────────────────────┘